臺灣高雄地方法院刑事判決　　　　　110年度審交訴字第137號
公　訴　人　臺灣高雄地方檢察署檢察官
被　　　告　黃天裕



上列被告因公共危險案件，經檢察官提起公訴（110 年度撤緩偵
字第81號），因被告於準備程序中就被訴事實為有罪之陳述，本
院合議庭裁定由受命法官獨任進行簡式審判程序，判決如下：
    主  文
丙○○犯駕駛動力交通工具發生交通事故致人傷害而逃逸罪，處
有期徒刑陸月，如易科罰金，以新臺幣壹仟元折算壹日。
    事  實
一、丙○○於民國109 年6 月18日7 時50分許，騎乘車牌號碼00
    0-000 號普通重型機車上路而駛至接近高雄市新興區中山一
    路與六合二路口時，本應注意應在遵行車道內行駛，並注意
    車前狀況，而當時天氣晴、日間自然光線、柏油路面乾燥、
    無缺陷、無障礙物、視距良好，並無不能注意之情事，竟疏
    未注意及此，貿然逆向沿六合二路由西往東方向行駛至上開
    路口並違規右轉中山一路由北往南方向行駛，適有林○○（
    為92年3 月生，年籍詳卷）騎乘自行車沿中山一路由南往北
    行駛至上開路口之西側行人穿越道，因此與丙○○上開機車
    發生碰撞，致林○○人車倒地，受有下背挫傷、右膝擦傷等
    傷害（所涉過失傷害罪部分，未據告訴）。詎丙○○明知已
    因騎乘機車發生交通事故，並致林○○倒地受傷，竟未報警
    或在現場等待警方到場，復未採取任何救護措施，反萌肇事
    逃逸之犯意，騎乘上述機車逃離現場。
二、案經高雄市政府警察局新興分局報告臺灣高雄地方檢察署檢
    察官偵查起訴。  
    理  由
一、本件被告丙○○所犯非死刑、無期徒刑、最輕本刑為3 年以
    上有期徒刑之罪或高等法院管轄之第一審案件，其於本院準
    備程序進行中就被訴事實為有罪之陳述，經告知簡式審判程
    序之旨，並聽取當事人之意見後，本院認宜進行簡式審判程
    序，爰依刑事訴訟法第273 條之1 第1 項規定，裁定進行簡
    式審判程序。又因改行簡式審判程序之故，依刑事訴訟法第
    159 條第2 項之規定，本件不受同法第159 條第1 項傳聞法
    則之限制，合先敘明。
二、上開犯罪事實，業據被告於偵查及本院審理中坦承不諱（見
    偵卷第76頁，本院審交訴卷第33、47、51頁），並有證人即
    被害人林○○、證人即在場之人陳菊芬於警詢及偵查中之證
    述在卷可佐（見警卷第4 至6-3 頁，偵卷第31至33、49至50
    頁），復有道路交通事故現場圖、道路交通事故調查報告表
    ㈠、㈡-1、高雄市政府警察局交通警察大隊道路交通事故談
    話紀錄表、被告之駕照資料、高雄市政府警察局舉發違反道
    路交通管理事件通知單、疑似道路交通事故肇事逃逸追查表
    、現場及監視器錄影畫面翻拍照片、高雄市立大同醫院診斷
    證明書、勘驗報告等件附卷可稽（見警卷第9 至17、26至36
    頁，偵卷第19至26頁），足認被告上開任意性自白與事實相
    符，可採為認定事實之依據。綜上，本案事證明確，被告本
    案犯行洵堪認定，應予依法論科。
三、按行為後法律有變更者，適用行為時之法律。但行為後之法
    律有利於行為人者，適用最有利於行為人之法律，刑法第2
    條第1 項定有明文。查被告行為後，刑法第185 條之4 規定
    於110 年5 月28日修正公布，並自同年月30日生效施行。修
    正前刑法第185 條之4 規定：「駕駛動力交通工具肇事，致
    人死傷而逃逸者，處1 年以上7 年以下有期徒刑」；修正後
    則規定：「駕駛動力交通工具發生交通事故，致人傷害而逃
    逸者，處6 月以上5 年以下有期徒刑；致人於死或重傷而逃
    逸者，處1 年以上7 年以下有期徒刑。犯前項之罪，駕駛人
    於發生交通事故致人死傷係無過失者，減輕或免除其刑」。
    查本件被告騎乘上述機車，因事實欄所示過失駕駛行為肇生
    本案交通事故，致被害人受有傷害，被告知悉前情，仍未停
    留現場即逕行離去等節，業經認定如前，而因本件被害人所
    受傷害並非重傷，是經比較新舊法之結果，修正後刑法第18
    5 條之4 第1 項前段規定之法定刑為「6 月以上5 年以下有
    期徒刑」，顯較被告行為時刑法第185 條之4 規定之法定刑
    「1 年以上7 年以下有期徒刑」較有利於被告，依刑法第2
    條第1 項但書之規定，自應適用修正後刑法第185 條之4 第
    1 項前段之規定處斷。
四、核被告所為，係犯修正後刑法第185 條之4 第1 項前段之駕
    駛動力交通工具發生交通事故致人傷害而逃逸罪。本案被害
    人雖為少年，然被告於本院審理中乃陳稱：發生車禍當下我
    對於被害人的年紀並不清楚等語（見本院審交訴卷第53頁）
    ，則在卷內無積極證據足認被告肇致本案交通事故後，明知
    或可得而知遭其撞傷之被害人為少年，仍逕自騎車逃離現場
    之情形下，本案應無從依兒童及少年福利與權益保障法第11
    2 條第1 項本文規定加重其刑，併予敘明。
五、又被告前因酒駕不能安全駕駛案件，經臺灣橋頭地方法院以
    105 年度交簡字第4340號判決判處有期徒刑2 月確定，嗣於
    106 年1 月18日易科罰金執行完畢之情，有臺灣高等法院被
    告前案紀錄表1 份在卷足憑，是被告於有期徒刑執行完畢後
    5 年內，故意再犯本案有期徒刑以上之罪，符合累犯之要件
    。然按司法院釋字第775 號解釋文及理由之意旨，乃指構成
    累犯者，不分情節，一律加重最低本刑，於不符合刑法第59
    條所定要件之情形下，致生行為人所受之刑罰超過其所應負
    擔罪責之個案，不符罪刑相當原則、比例原則。於此範圍內
    ，在修正前，為避免發生上述罪刑不相當之情形，法院就該
    個案應裁量是否加重最低本刑；依此，該解釋係指個案應量
    處最低法定刑、又無法適用刑法第59條在內減輕規定之情形
    ，法院應依此解釋意旨裁量不予加重最低本刑（最高法院10
    8 年度台上字第338 號判決意旨參照）。本院審酌被告前開
    構成累犯之罪與本案所犯之罪罪質不完全相同，且被告已與
    被害人達成調解並給付賠償金完畢，被告犯罪所生損害稍有
    減輕，而被告本案所犯之罪經審酌案情後亦無可適用刑法第
    59條在內減輕規定之情形，認被告本案所犯之罪量處其所犯
    罪名之最低法定刑已足以充分評價其所應負擔罪責，依上開
    說明，不依刑法第47條第1 項規定加重其刑，以符罪刑相當
    原則及比例原則，並於判決主文不予記載累犯（參考司法院
    107 年6 月地方法院刑事裁判簡化及通俗化推動方案中之刑
    事判決精簡原則）。
六、爰以行為人之責任為基礎，審酌被告因過失造成被害人受有
    傷害，卻於肇事後擅行離開現場，影響被害人即時救護之時
    機，所為實有不該。惟念及被告犯後已坦承犯行，態度尚可
    ，並考量被告已與被害人調解成立並給付賠償金完畢，被害
    人亦具狀表示不追究被告責任等節，有調解筆錄、聲請撤回
    告訴狀存卷可參（見偵卷第57至61頁）；兼衡被告於警詢中
    自陳之智識程度、家庭經濟狀況（詳見警卷第1-1 頁）、素
    行（詳見卷附臺灣高等法院被告前案紀錄表）等一切情狀，
    量處如主文所示之刑，並諭知易科罰金之折算標準。
據上論斷，應依刑事訴訟法第273 條之1 第1 項、第299 條第1
項前段，判決如主文。
本案經檢察官甲○○提起公訴，檢察官乙○○到庭執行職務。
中    華    民    國   110    年    10    月    13    日
                  刑事第五庭    法  官  林明慧
以上正本證明與原本無異。
如不服本判決應於收受判決後20日內向本院提出上訴書狀，並應
敘述具體理由。其未敘述上訴理由者，應於上訴期間屆滿後20日
內向本院補提理由書(均須按他造當事人之人數附繕本)「切勿逕
送上級法院」。
因疫情而遲誤不變期間，得向法院聲請回復原狀。
中    華    民    國   110    年    10    月    13    日
                                書記官  鄭永媚
附錄本案論罪科刑法條： 
修正後刑法第185條之4
駕駛動力交通工具發生交通事故，致人傷害而逃逸者，處六月以
上五年以下有期徒刑；致人於死或重傷而逃逸者，處一年以上七
年以下有期徒刑。
犯前項之罪，駕駛人於發生交通事故致人死傷係無過失者，減輕
或免除其刑。